【裁判字號】    94,上易,431
【裁判日期】    950124
【裁判案由】    竊盜
【裁判全文】
臺灣高等法院臺南分院刑事判決
上  訴  人
即  被  告  戊○○
                      樓
上列上訴人因竊盜案件，不服臺灣台南地方法院94年度易字第16
8號中華民國94年7月5日第一審判決（起訴案號：臺灣臺南地方
法院檢察署94年度偵字第1233號）及移送併案審理（臺灣臺南地
方法院檢察署、94年度偵字第9624號、94年度核退偵字第964 號
、臺灣士林地方法院檢察署94年度偵字第4645號），提起上訴，
本院判決如下：
    主  文
原判決撤銷。
戊○○連續意圖為自己不法之所有，而侵占自己對於業務上所持
有之物，處有期徒刑壹年貳月。又連續竊盜，處有期徒刑捌月。
應執行有期徒刑壹年陸月。
    事  實
一、戊○○基於意圖為自己不法所有之概括犯意，自民國（下同
    ）93年年中某日起，至94年 5月12日，以先至便利商店佯裝
    應徵店員後，擔任見習或正式店員之機會，趁店內店長或其
    他正職員工工作忙碌，因而許可其得從事將收銀機內取出之
    現金投入金庫，或同意其保管店內款項等業務，其為從事收
    取、管理店內營收款、零用金等款項之人，竟於如附表一所
    示之時間，在如附表一所示之便利商店，連續以如附表一所
    示之方法，將其所持有之便利商店內款項，予以侵占入己，
    共計侵占新臺幣（下同）四十四萬六千七百七十六元。其另
    基於意圖為自己不法所有之概括犯意，而於如附表二所示之
    時間，在如附表二所示之便利商店，以附表二所示之方式，
    連續竊取便利商店置放在金庫、收銀時內之款項十五萬六千
    九百二十三元及店員癸○○皮包內之現金七千元。嗣於94年
    1月8日21時45分許，因如附表一編號五所示之「全家便利商
    店」店長乙○○報警處理，經警當場扣得藏放於戊○○身上
    之一萬五千元，並循線查獲上情。
二、案經臺南市警察局第二分局報請臺灣臺南地方法院檢察署檢
    察官偵查起訴及臺北市政府警察局大同分局報請臺灣士林地
    方法院檢察署檢察官移送併案審理。
    理  由
一、上揭業務侵占及竊盜之犯罪事實（除附表一編號9、附表二
    號3併辦部分外），業據被告戊○○於原審法院審理時坦承
    不諱，並當庭為認罪之表示 （見原審卷第61、62、63頁、
    第97至106頁筆錄）。且查：
（一）被告於原審審理時供稱：（如附表一所示之事實）每一件
      伊都是將錢從收銀機投庫時假裝投庫，把現金放入口袋，
      或塞在小金庫旁邊，等有機會就將錢拿走。伊從收銀機將
      錢拿出來時，店長或正職人員都知道，伊都會跟店長或正
      職人員講伊要投庫了。如附表一編號七所示之部分，係由
      伊將錢從收銀機投入小金庫，伊點完錢，寫上金額、時間
      後簽名，投入小金庫，伊為上開行為時，旁邊一定會有人
      ，不是店長就是正職人員。伊作完途中集金票的工作後，
      會先把錢放在小金庫旁邊，再趁店長在結帳時，就直接收
      到口袋裡面去，伊沒有依指示，將錢收到小金庫內，而將
      錢暫放在小金庫旁，店長或正職人員都沒有看到；便利商
      店管理規定要見習店員實習一星期後，才能管理收銀機及
      倉庫，但伊知道大家蠻信任伊的，所以都希望伊直接見習
      到收銀機之管理，所以伊才會有機會接觸那些錢，其中店
      長辛○○還說相信伊，甚至將本來屬店長管理範圍內之倉
      庫借銀金鑰匙交給伊負責管理，伊大多趁投庫時，將收銀
      機的錢取走。辛○○並有交給伊保管五萬元零用金之鑰匙
      ，這五萬元是店長讓伊保管的，櫃檯借零金不夠時，伊就
      會去拿來放在櫃檯，供找錢給消費者；如附表二編號一部
      分是因店長丙○○休假，把金庫鑰匙交給代理店長，代理
      店長跟伊講要去買早餐，伊就偷拿代理店長制服口袋內之
      金庫鑰匙去金庫拿錢，那個鑰匙其實伊也不知道在哪裡，
      伊猜應該是在代理店長的口袋，伊沒有告訴代理店長，就
      自己去拿，伊趁代理店長回來之前，就又將鑰匙放回去，
      後來伊交接班後，就拿錢離開，本來早上店內都要清點一
      次金庫，可是那天沒點，所以沒有發現，等代理店長買好
      早餐，伊已經下班了等語明確。（見原審卷94年6月14日
      及同月29日審判筆錄）。核與：
      (一)被害人辛○○前於警詢時指訴稱：被告戊○○係假借拿
        東西外出之名義離開公司，伊發覺有異，立即清點財物
        ，才發覺遭竊。店內收銀機內之現金超過一萬元，員工
        就必需將現金放入金庫，被告戊○○係假藉放置現金之
        方式，把金錢私吞放入自己口袋中，又店內零用錢五萬
        多元鎖在另一個抽屜，戊○○以伊所交付（保管）之鑰
        匙拿取等語（見偵查卷第19至20頁）。
      (二)被害人子○○於警詢時指訴稱：被告戊○○離開店內收
        銀臺外出未返回店內，伊發覺有異便立即清點收銀機現
        金，方發覺遭竊。被告係利用店內收銀臺忙碌時，佯裝
        欲見習將收銀機內之大鈔收起投入小金庫內之手法取走
        收銀機內之款項等語（見偵查卷第15頁）。
      (三)被害人乙○○於警詢時及原審法院準備程序中指訴稱：
        被告戊○○謊稱要在店外清掃環境，經過約30分鐘後，
        伊不見被告返回店內，發覺有異，便立即清點收銀機現
        金，方發覺遭竊。被告係利用伊店內收銀機忙碌時，佯
        裝欲見習將收銀機內之大鈔收起投入小金庫內之手法取
        走收銀機內之款項等語（見警卷第9之1頁、原審94年3
        月29日準備程序筆錄）。
      (四)被害人壬○○於警詢中及原審審理時指訴稱：被告戊○○被另一全家便利商店店長乙○○至伊店內調貨時，發
        現被告曾經竊取乙○○店內櫃臺現金，才立即報警處理
        。伊清點財物後，發覺店內亦遭竊；相關的證物伊已提
        出，當天被告就被伊送到警局，中間都沒有離開伊之視
        線，被告一直在店裡面，被識破後，警察就把被告帶至
        警局。投庫單是被告自己作的，依據上載金額是一萬六
        千元，但當天在警局被告身上只有一萬五千元。當天情
        形是被告趁投庫時把錢取走。伊店內收銀機若有金額過
        高（超過四千元），就會將錢投入小金庫，伊有教被告
        把錢投入小金庫的動作，並請被告實際操作，錢是被告
        清點及投庫等語（見偵查卷第7頁、原審卷94年3月29日
        準備程序筆錄、94年6月29日審理筆錄）。
      (五)被害人庚○○於原審審理時指訴稱：伊係是７─１１之
        加盟主，也是店長，伊店內損失四萬二千九百八十五元
        ，但都沒有追回來。被告戊○○把當班的營業金及留存
        的週轉金及備用零錢等，通通取走，伊店裡是滿一千元
        要投庫，被告趁投庫的機會將錢取走。被告一進來，伊
        就會教投庫過程，剛開始伊會在旁指導被告進行，但本
        件係被告戊○○正式上班時才把錢拿走，被告上班時，
        伊在辦公室休息，當時被告已經是自己上班之情況，伊
        在裡面休息並觀察等語（見原審卷94年6月29日審理筆
        錄）情節均互核一致。
      (六)此外，復有被害人己○○、丁○○、甲○○、曾昋蘭等
        人分別於警詢時指述其等所任職之便利商店，確有如附
        表一所示，遭被告侵占店內款項等情節無誤。此外，復
        有扣留物品清單、贓物認領保管單、營業日報表各一紙
        、途中集金票、履歷表各三紙、收銀機金額紀錄二紙、
        收銀員明細表四紙、指認照片影本八紙及現場影印照片
        二幀在卷可考，已足徵被告前揭（如附表一所示部分之
        ）自白與事實相符。
      (七)至於如附表一編號七所示被告所侵占款項之金額，雖經
        被害人壬○○陳明為一萬六千元，並提出途中集金票三
        紙為憑，然參諸被告於為前開侵占犯行後，隨即為店家
        查覺報警處理，且旋由警方在其身上搜出一萬五千元現
        金乙情，既據被告供陳無訛，並與被害人陳述之查獲情
        節一致，衡諸常情，被告並無另行藏放或花用一萬六千
        元其中一千元之時間、機會，而途中集金票既為被告所
        為，本有誤載可能，且被告當時既有意趁製作途中集金
        票投庫之機會侵占，則其是否能確實清點，亦非無疑，
        綜合上情相互參照，原審法院以被告所辯伊所取走之店
        中款項，即嗣所搜出之一萬五千元乙節，應可採信，故
        認定被告於附表一編號七所示之侵占款項金額為一萬五
        千元，併此說明。
（二）另被害人癸○○並於警詢時指訴稱：伊將隨身皮包置放在
      商店的倉庫內，皮包內有現金七千元，伊下班後即返家，
      至隔日（94年10月23日）早上11時，發現錢被竊。因為當
      時被告戊○○第一天上班，應上到二十三時，但被告於（
      同月22日）二十一時左右許，便謊稱要出去拿皮包，至此
      失蹤不見等語（見偵查卷第17、18頁）。被害人丙○○亦
      於警詢時則指訴稱：被告係伊店內正式員工，工作性質包
      含店內所有工作，但不包括金庫保險箱內金錢之拿取與保
      管，被告係以先拿取伊店長職權掌管之鑰匙，再以此偷取
      金庫內所存放之現金等語（見偵查卷第34頁）。此外，復
      有被害人詹榮義於警詢時指述其等所任職之便利商店，確
      有如附表一所示，遭被告竊取占店內款項等情節無，並有
      卷附之指認照片影本二紙、錄影帶翻拍照片四張可按。亦
      徵被告上開（如附表二所示部分）自白與事實一致。
（三）綜上，本件事證明確，被告前開侵占及竊盜多次等犯行，
      均堪以認定，應依法論科。
二、核被告戊○○於附表一所示之行為，係犯刑法第336條第2項
    之業務侵占罪；其於附表二所示之行為，則係犯刑法第320
    條第1項之竊盜罪。而查：如附表一所示之事實，均係被告
    以自己身為正式或見習店員之身分，於從事經店長或正式職
    員允許，由被告管理店內零用金，或自行經手將店內收銀機
    裡之款項投庫等業務，而持有店內備（零）用金、營收款等
    款項之機會，將各如附表一所示之店內現金取走，並納為己
    有，其行為自屬業務上之侵占行為無疑。至檢察官起訴書雖
    認被告於如附表一所示之事實，均涉犯竊盜罪嫌，然此於原
    審業經蒞庭檢察官「當庭更正」此部分起訴法條為刑法第33
    6條第2項之業務侵占罪（見原審卷第77頁審理筆錄），本院
    即無庸再為法條變更之諭知。另如附表二編號一所示之部分
    ，被告既未經店長丙○○（或代理店長）之許可，即逕以店
    長丙○○所掌管之金庫鑰匙，開啟金庫而取走放置在內之現
    金，核屬偷竊行為無誤，蒞庭檢察官就此部分於原審審理時
    亦表示起訴法條為刑法第320條第1項，同附此敘明。又查：
    被告前開多次侵占及竊盜之犯行，各時間緊接，且所犯係犯
    罪構成要件相同之罪名，顯均係基於概括之犯意反覆為之，
    俱為連續犯，各應依刑法第56條之規定，論以一罪，並加重
    其刑。而被告所犯前開二罪間，犯意各別，行為互殊，應予
    分論併罰。再被告如附表一編號8、9所示之侵占行為、附表
    二編號3所示之竊盜行為，雖未據檢察官起訴書論列，然既
    經檢察官移送併案審理，並經蒞庭檢察官於原審審理時，已
    當庭表示變更犯罪事實如前揭事實所示（就附表一編號8）
    （見原審卷第77頁審理筆錄），且經核與公訴人原起訴部分
    ，有連續犯裁判上一罪之關係，當為起訴效力所及，依審判
    不可分原則，本院自得予以審究，併此說明。
三、原審因認被告該部分犯行罪證明確予以論科固非無見，惟查
    如附表一編號9所示之侵占行為、附表二編號3所示之竊盜行
    原審未及審理，容有未妥，被告上訴意旨認所犯係竊盜罪而
    非侵佔罪云云，指摘原判決不當，雖無可取，然原判決既有
    可議，自應由本院將之撤銷改判。爰審酌被告前已因竊盜案
    件，經臺灣臺北地方法院於92年4月28日，判處有期徒刑六
    月、緩刑三年確定，目前仍於緩刑期間（惟未構成累犯），
    其竟隨即再犯本案多件侵占及竊盜犯行，顯不知悔改，素行
    不佳，有前開刑案資料查註紀錄表及被告前案紀錄表各乙份
    附卷可稽，其犯罪之動機、目的乃為滿足自己的私人慾念，
    其以如附表一、二所示之方式，侵占或竊取被害人之財物，
    對被害人所生危害甚鉅，且其連續犯案之次數甚多，所侵占
    金額總計高達約四十四萬六千七百七十六元、所竊取之金額
    亦多達十六萬三千九百二十三元，犯罪所生之危害極大，並
    斟酌其於本案犯罪所獲之不法利益甚鉅，且迄未積極賠償被
    害店家、被害人等所受之損失非輕，雖其於本院審理中對如
    附表一、二所示部分之犯行，均能坦認，且當庭表明願意盡
    力賠償被害人，惟上訴本院審理中以仍於中正大學就讀騙取
    交保後，復不到庭顯見犯罪後仍不知悔改等一切情狀，分別
    就侵占罪部分，處有期徒刑壹年貳月，又連續竊盜部分，處
    有期徒刑捌月，並定應執行刑為有期徒壹年陸月。
四、被告經合法傳喚無正當理由不到庭，爰不待其陳述逕行判決
    。
據上論斷，應依刑事訴訟法第369條第一項前段、第364條、第37
1條、第299條第一項前段、刑法第320條第1項、第336條第2項、
第56條、第51條第5款，罰金罰鍰提高標準條例第1條前段，判決
如主文。
本案經檢察官羅清溪到庭執行職務。
中    華    民    國    95    年    1     月    24    日
                  刑事第三庭    審判長法  官  陳義仲
                                      法  官  楊子莊
                                      法  官  宋明蒼
以上正本證明與原本無異。
不得上訴。
                                      書記官  尤乃玉
中    華    民    國    95    年    1     月    25    日
附錄本案論罪科刑法條全文：
中華民國刑法第320條第1項：
意圖為自己或第三人不法之所有，而竊取他人之動產者，為竊盜
罪，處5年以下有期徒刑、拘役或500元以下罰金。
中華民國刑法第336條第2項：
對於業務上所持有之物，犯前條第1項之罪者，處6月以上5年以
下有期徒刑，得併科3千元以下罰金。
附表一：
┌──┬────┬────────┬────────────┐
│    │        │ 地      點     │侵占之方式及財物        │
│編號│時  間  ├────────┤（新臺幣）              │
│    │        │ 被  害  人     │                        │
├──┼────┼────────┼────────────┤
│    │93年年中│彰化縣彰化市公園│戊○○以「林則廷」之假名│
│1   │某日    │路一段335號「統 │，佯至前開便利商店並應徵│
│    │        │一便利商店」    │店員，利用擔任店員，需將│
│    │        ├────────┤收銀機內現金投金庫等機會│
│    │        │庚○○（店長）  │，侵占所持有之店內營收金│
│    │        │                │等款項共42985元。       │
├──┼────┼────────┼────────────┤
│    │93年10月│彰化縣花壇鄉中山│許豐嚴以「林則廷」之假名│
│2   │初某日  │路二段3號「統一 │，佯至前開便利商店應徵店│
│    │        │便利商店」      │員，利用試用時擔任見習店│
│    │        ├────────┤員，需將收銀機內現金投金│
│    │        │己○○（員工）  │庫等機會，侵占所持有之店│
│    │        │                │內營收款項共10萬2千元。 │
├──┼────┼────────┼────────────┤
│    │93年10月│臺南市○區○○路│許豐嚴以假名，佯至前開便│
│3   │15日13時│133號「統一便利 │利商店並應徵店員，利用試│
│    │        │商店」          │用時擔任見習店員，需將收│
│    │        ├────────┤銀機內現金投入金庫等機會│
│    │        │丁○○（店長）  │，侵占所持有之店內營收款│
│    │        │                │共計3萬1千8百元。       │
│    │        │                │                        │
├──┼────┼────────┼────────────┤
│    │93年10月│臺南市○○○路二│許豐嚴以假名，佯至前開便│
│4   │29日    │段131之1號「統一│利商店並應徵店員，利用試│
│    │        │便利商店」      │用時擔任見習店員，在將收│
│    │        ├────────┤銀機內現金投金庫時之機會│
│    │        │辛○○（店長）  │，及店長將店內存放五萬多│
│    │        │                │元零用錢現金抽屜鑰匙交予│
│    │        │                │其保管之機會，侵占其所持│
│    │        │                │有之店內款項約10萬元。  │
│    │        │                │                        │
├──┼────┼────────┼────────────┤
│    │93年11月│臺南市○○路○段│戊○○以「林廷則」之假名│
│5   │29日18時│293號「全家便利 │，佯至前開便利商店並應徵│
│    │40分至22│商店」          │店員，利用試用見習期間，│
│    │時58分  ├────────┤趁收銀機忙碌，將大鈔收起│
│    │        │乙○○（店長）  │投入小金庫之機會，將其持│
│    │        │                │有之店內營收款予以侵占入│
│    │        │                │己，計分5次接續侵占，共 │
│    │        │                │達3萬9千元。            │
├──┼────┼────────┼────────────┤
│    │93年12月│臺南市○○○路一│戊○○以假名，佯至前開便│
│6   │22日19時│段157號「全家便 │利商店並應徵店員，利用試│
│    │至21時  │利商店」        │用時擔任見習店員，趁收銀│
│    │        ├────────┤機忙碌，將大鈔收起投入小│
│    │        │子○○（店員）  │金庫之機會，將其持有之店│
│    │        │                │內營收款款予以侵占入己，│
│    │        │                │計分4次接續侵占，共計3萬│
│    │        │                │2千元。                 │
├──┼────┼────────┼────────────┤
│    │94年1月 │臺南市○○路45號│戊○○以「張亦斌」之假名│
│7   │8日18時 │「全家便利商店」│，佯至前開便利商店並應徵│
│    │30分至21├────────┤店員，利用試用見習機會，│
│    │時15分  │壬○○（副店長）│在將收銀機內現金投金庫時│
│    │        │                │，分4次接續侵占，共達1萬│
│    │        │                │5千元。                 │
├──┼────┼────────┼────────────┤
│    │94年01月│臺北市大同區承德│逕以戊○○之真名，前往應│
│8   │21日15時│路一段12號「福客│徵店員，利用營收金投庫，│
│    │30分    │多便利商店」    │持有店內款項之機會，而侵│
│    │        ├────────┤占店內現金共計63991元。 │
│    │        │甲○○（店長）  │                        │
├──┼────┼────────┼────────────┤
│    │94年05月│臺南縣仁德鄉保安│逕以戊○○之真名，前往應│
│9   │12日淩晨│村二仁路一段62號│徵店員，利用營收金投庫，│
│    │4時19分 │「萊爾富超商」  │持有店內款項之機會，而侵│
│    │        │                │占店內現金共計20000元。 │
│    │許      ├────────┤                        │
│    │        │曾春長（店長）  │                        │
├──┴────┴─┬──────┴────────────┤
│合 計 侵 占 金 額 │          新臺幣共約446776元          │
└─────────┴───────────────────┘
附表二：
┌──┬────┬────────┬────────────┐
│    │        │ 地      點     │竊盜之方式及財物        │
│編號│時  間  ├────────┤（新臺幣）              │
│    │        │ 被  害  人     │                        │
├──┼────┼────────┼────────────┤
│    │93年6月7│彰化縣花壇鄉中正│逕以戊○○之真名，佯至前│
│1   │日      │路306號「ＯＫ便 │開便利商店並應徵店員，擔│
│    │        │利商店」        │任正式員工後，趁該店店長│
│    │        ├────────┤丙○○休假，代保管金庫鑰│
│    │        │丙○○（店長）  │匙之代理店長不注意之機會│
│    │        │                │，未經許可，持丙○○職權│
│    │        │                │上所保管之金庫鑰匙開啟金│
│    │        │                │庫後，接續竊取保險箱內存│
│    │        │                │放之店內現金，共計10萬元│
│    │        │                │。                      │
├──┼────┼────────┼────────────┤
│    │93年10月│臺南市○○○路一│許豐佯至前開便利商店應徵│
│2   │22日20時│段24號「統一便利│店員，利用試用時擔任見習│
│    │        │商店」          │店員之機會，趁被害人店員│
│    │        ├────────┤癸○○不注意時，竊取其置│
│    │        │癸○○（員工）  │於倉庫之皮包內現金，共計│
│    │        │                │7千元。                 │
├──┼────┼────────┼────────────┤
│    │94年03月│台南縣仁德鄉中正│戊○○以「林偉杰」之假名│
│3   │5日晚10 │號一段527號「統 │，佯至前開便利商店並應徵│
│    │時許    │一便利商店      │店員，利用擔任店員，趁另│
│    │        │」              │一店員入倉庫補貨之際竊取│
│    │        ├────────┤收銀機內現金共56923元。 │
│    │        │詹榮義（店長）  │                        │
│    │        │                │                        │
│    │        │                │                        │
├──┴────┴─┬──────┴────────────┤
│合 計 竊 取 金 額 │      新臺幣163923元                  │
└─────────┴───────────────────┘


司法院資訊處製作；財團法人民間司法改革基金會備份。
